【裁判字號】    98,上易,294
【裁判日期】    980819
【裁判案由】    傷害等
【裁判全文】
臺灣高等法院臺南分院刑事判決         98年度上易字第294號
上  訴  人  臺灣雲林地方法院檢察署檢察官
上  訴  人
即  被  告  甲○○
上  訴  人
即  被  告  戊○○
上二人共同
選任辯護人  藍庭光  律師
            楊丕銘  律師
上列上訴人因被告傷害等案件，不服臺灣雲林地方法院九十七年
度易字第一００五號中華民國九十八年三月十七日第一審判決（
起訴案號：臺灣雲林地方法院檢察署九十七年度偵字第五一九九
、五六九七、五六八一號），提起上訴，本院判決如下：
    主  文
原判決撤銷。
甲○○、戊○○共同犯傷害罪，甲○○處有期徒刑貳月、戊○○
處有期徒刑月，如易科罰金，均以新台幣壹仟元折算壹日。
甲○○、戊○○被訴恐嚇危害安全罪部分均無罪。
    事  實
一、緣甲○○、戊○○因丙○○之配偶游侯雪亡故，乃於民國九
    十七年九月四日下午六時許，相偕前往雲林縣斗六市○○里
    ○○街四五號丙○○住處祭拜，惟因此前聽聞游侯雪曾遭其
    子乙○○施暴，於抵達喪宅後未幾，戊○○竟不自量力，自
    恃長輩身分，以上情質問乙○○，並要求乙○○於其母游侯
    雪靈前下跪懺悔，此舉引起乙○○不悅，二人因此口角，進
    而發生拉扯等肢體衝突，甲○○在旁見狀，為維護戊○○，
    竟與之共同基於傷害乙○○之犯意聯絡，共同出手拉扯乙○○之頭部、胸部。此時乙○○胞姐丁○○居間勸阻雙方，戊○○與甲○○竟無視於居間勸阻之丁○○亦可能因渠等出手
    而遭到波及，復共同基於不確定之傷害犯意，接續朝乙○○
    、丁○○方向推扯，以致除乙○○因此受有左側頭皮挫傷、
    前胸挫擦傷、右手背側挫擦傷、右頰挫傷之傷害外，丁○○
    亦於衝突中受有右側頭皮挫傷、頭部外傷併輕度腦震盪等傷
    害。
二、案經乙○○、丁○○訴由雲林縣警察局斗六分局報告臺灣雲
    林地方法院檢察署檢察官偵查起訴。
    理  由
壹、程序方面：
    按被告以外之人於審判外之陳述，雖不符刑事訴訟法第一百
    五十九條之一至第一百五十九條之四之規定，而經當事人於
    審判程序同意作為證據，法院審酌該言詞陳述或書面陳述作
    成時之情況，認為適當者，亦得為證據。當事人、代理人或
    辯護人於法院調查證據時，知有第一百五十九條第一項不得
    為證據之情形，而未於言詞辯論終結前聲明異議者，視為有
    前項之同意。」，刑事訴訟法第一百五十九條之五定有明文
    。查本件檢察官所舉所有書面及言詞陳述之證據能力，業經
    被告二人及渠等之辯護人於本院行準備程序時表示均同意列
    為證據，且迄言詞辯論終結前亦未聲明異議，本院審酌該等
    供述證據之取得過程並無瑕疵，與本案待證事實間復具有相
    當之關聯性，以之為本案證據尚無不當，自得採為證據，合
    先敘明。
貳、實體方面：
一、被訴傷害部分（有罪部分）：
（一）訊據被告甲○○、戊○○對於上開傷害犯行均坦承不諱，
      惟堅決否認有何恐嚇犯行，並辯稱：我們當天是去祭拜丁○○、乙○○姊弟之母親游侯雪，僅因此前聽聞游侯雪曾
      遭乙○○施暴，於抵達喪宅祭拜後未幾，以上情質問乙○○，並要求乙○○於其母游侯雪靈前下跪懺悔，此舉引起
      乙○○不悅，因此引發口角進而發生拉扯等肢體衝突，事
      出有因，並非無端前往鬧事等語。經查，上開事實除經被
      告甲○○、戊○○二人坦承外，並經告訴人乙○○、丁○○於警詢、偵查及原審審理時證述在卷，而乙○○受有左
      側頭皮挫傷、前胸挫擦傷、右手背側挫擦傷、右頰挫傷之
      傷害；丁○○則受有右側頭皮挫傷、頭部外傷併輕度腦震
      盪等傷害，並有臺大醫院雲林分院所出具之診斷證明書各
      一紙（他字第一０七八號卷第二六、二八頁）及該函附之
      病歷資料，與洪揚醫院函附之病歷資料（原審卷第一一一
      至一七一頁）及診斷證明書（警卷第十、十一頁）等在卷
      可稽，被告二人曾經傷害乙○○、丁○○二人之事實固堪
      認定，惟其起因及衝突過程則與下列告訴人及證人己○○
      指訴或證述情節有所出入：
    1.據告訴人乙○○於警詢時指稱：九十七年九月四日下午六
      時許，被告二人到我家，我就從屋內走出來招呼，他們看
      到我就抓住胸部出手毆打頭部及胸部，另一人由後面毆打
      我頭部及背部，丁○○攔阻時也被毆傷，被告戊○○毆打
      前面，被告甲○○攻擊後面，除了毆打我們之外，在現場
      還有一直罵三字經，恐嚇我們（警卷五、六頁）；於偵查
      中證稱：被告二人一開始先找丁○○，我就出去，一出去
      他們就說一些很挑釁的話，叫我跪他們，我說我不認識你
      們，他們就打我，我姐姐丁○○、己○○也有被打，我有
      聽到被告說要殺掉我們全家，用閩南話講，一直恐嚇我們
      ，被告甲○○、戊○○都有恐嚇我們，甲○○說要殺死我
      們全家，戊○○出手打我姐姐，然後甲○○又加入打，我
      有聽到戊○○說要讓你們死（偵卷第十一、十二、十九、
      二十頁）；於原審審理時證稱：九十七年九月四日我母親
      辦喪事，被告二人到我家打我們，我妹妹跟我說斗六市前
      市長要來祭拜我母親，我就出去，出去之後發現不是前市
      長，而是被告他們，當時他一直罵，因為我們在辦喪事，
      我請他們出去，他們就發瘋起來，恐嚇我們說要殺死我們
      全家，給你死的話，是甲○○說要殺死我們全家，戊○○
      也邊打邊罵，他們用拳頭打我的胸部、頭部，也打丁○○
      的胸部、頭部，被告二人恐嚇我們，邊打邊說要給你死，
      影片一開始我不是和戊○○在聊天，是他們控制我，我坐
      在旁邊的時候，被告二人就恐嚇我、罵三字經，就是說要
      給你死，要殺死我們全家，說我離開的話就要打過來，被
      告戊○○叫我跪他控制我，我就坐在那裡不敢動，我是在
      影片18時21分40幾秒的時候受傷的，之後我就進去屋內報
      警（原審卷第四五、四六頁）。
    2.據告訴人丁○○於警詢時指稱：我家在辦喪事，被告二人
      大約下午六時多到我家來，乙○○從屋內走出來招呼，他
      們看到乙○○就圍毆他，我張開雙手攔阻他們，結果也被
      毆傷，被告貳人都有打我（警卷第八、九頁）；於偵查中
      證稱：被告二人進來說要找我爸爸、乙○○，我說他們不
      在，他們就說了一些不好聽的話，然後乙○○出來，他們
      也沒說什麼話，就馬上打乙○○，被告二人都有出手，他
      們出手時我就擋，所以我被打得很慘，他們一直用拳頭打
      我跟乙○○，二人一邊打一邊罵髒話，約打了十幾拳後，
      就請乙○○的一位男同事過來，把被告架到旁邊，我就打
      一一０，我有聽到被告說要殺掉我們全家，甲○○說要殺
      死我們全家，戊○○附和甲○○的話，說讓你們死，之後
      又一起打我（偵卷第十、十一、十九、二十頁）；於原審
      審理時證稱：九十七年九月四日下午六點多被告二人有過
      去我家裡，我以為他們是要祭拜我母親，我拿香要給他們
      ，但是他們不要祭拜，後來就叫我找乙○○出來，乙○○
      出來之後，就叫他跪下，我們也不知道要跪誰，後來就被
      打了，當時我擋在中間，他們用拳頭一直毆打我腦部，還
      有我弟弟的胸口，打我們的時候有說「要給你們死、打乎
      死（台語）」，他們邊打邊講，被告二人一起打我和乙○○，他們剛來坐在那裡的時候，就在那裡叫囂、恐嚇，說
      要給我們好看，說如果不跪下的話，我就打死你們，我們
      是21分30幾秒到50秒之間被打的，傷主要是這個時候造成
      的（原審卷第一七六至一八三頁）。
    3.據當時在場之證人己○○於原審審理時證稱：被告來我家
      的時候，我在我母親靈前守靈，被告說要找乙○○，我姐
      問他要不要上香，他們說不需要，我就進去找我哥出來，
      跟他講說前市長過來找他，我那時候以為是前市長，他們
      兩人一來就是要乙○○跪他，接下來就開始打了，當時我
      抱小孩，與他們有幾步的距離，他們一直叫囂，我不知道
      他們為何要打乙○○，他們一個打乙○○胸部，另外一個
      打丁○○的頭，他們一邊打一邊罵，說要給你們死，乙○○一開始坐在那裡的時候，他們就開始罵了，叫他跪下，
      站起來之後就開始打了，在打的時候有說要打給你死，影
      片18時21分畫面上後來全部的人都不見了，還有發生毆打
      ，我跑掉之前都是在打的云云（原審卷第一八三至一八九
      頁）。
（二）然告訴人之告訴，係以使被告受刑事訴追為目的，是其陳
      述是否與事實相符，仍應調查其他證據以資審認，必須指
      訴無瑕疵可指，而就其他方面調查又與事實相符，始足採
      為判決之基礎（最高法院五十二年台上字第一三００號、
      三十二年上字第六五七號判例意旨參照）。告訴人乙○○
      、丁○○二人在本案，乃使被告受刑事追訴為目的而指訴
      被告不利事實之人，本難期待其中立客觀，而證人己○○
      為告訴人乙○○、丁○○之胞妹，因身份上之關係，立場
      上亦難免偏頗依附告訴人之說詞，自難徒憑渠等之供述，
      資為本案事實認定之依據。經查：本件案發現場監視錄影
      光碟經原審勘驗結果（見原審卷第四二至四五頁，其中穿
      著白色汗衫男子為被告戊○○，穿著格紋上衣之男子為被
      告甲○○，年輕之男子為乙○○，身穿深色衣服頭髮綁起
      來之女子為丁○○，手抱小孩、穿著白色T恤之女子為己○○），當時情形如下：(1)18時15分03秒：戊○○、甲○○及丁○○，在靈桌前狀似聊天，己○○從鏡頭下方走出
      畫面。(2)18時16分15秒：畫面左下角出現乙○○，戊○○
      稍微站起來拉一下椅子，乙○○於18時16分33秒時坐在戊○○的左手邊，戊○○頭轉向左邊狀似與乙○○聊天。(3)
      18時21分26、27秒：戊○○站起來跟乙○○爭吵，乙○○
      右手指向戊○○，丁○○站在兩人中間，一副要阻擋的樣
      子，甲○○抽著菸出現並靠近戊○○，戊○○伸手拉扯乙○○的左手，丁○○擋在乙○○前面，並面對戊○○。(4)
      18時21分31秒時：戊○○的手穿過丁○○的肩上與乙○○
      拉扯。18時21分34秒時，己○○自畫面出現，並以手指靈
      桌，18時21分41秒時，己○○拉住戊○○，戊○○與乙○○仍繼續拉扯，丁○○仍夾在戊○○與乙○○的中間，18
      時21分46秒時，甲○○靠近出手將己○○拉開，18時21分
      49秒時，甲○○舉起手來朝乙○○與丁○○的方向打下去
      ，一瞬間全部的人都自畫面下方不見。(5)18時21分55秒：
      己○○拉著甲○○右手至畫面內，但甲○○甩開己○○，
      轉身狀似欲靠近己○○，畫面右邊出現一身穿深色長褲女
      子跑向己○○，己○○又馬上往畫面下方跑過去而離開畫
      面，僅留下該名身穿深色長褲之女子在現場觀看。上開案
      發現場監視錄影光碟經本院勘驗結果，與原審勘驗結果大
      致相符（本院卷第七０頁）。依上開勘驗結果可知自乙○○出現後至少與被告戊○○談話約五分鐘，雙方始生爭執
      ，足見告訴人乙○○於警詢時指稱被告二人一見面就抓住
      其胸部並出手毆打頭部、胸部及背部並非事實，而告訴人
      丁○○於警詢指稱被告二人看到乙○○就加以圍毆等情，
      亦與事發經過不符。另觀乙○○之驗傷診斷書僅有左側頭
      皮挫傷、前胸挫擦傷、右手背側挫擦傷、右頰挫傷等表淺
      傷害，並無遭鈍力重擊可能造成皮下組織傷害之瘀傷或腫
      傷，足認告訴人乙○○指訴顯屬誇大其辭；另丁○○驗傷
      後僅右側頭部一處挫傷而已，並無其他因鈍力重擊所致之
      傷害，是其所述頭部遭被告毆打十幾拳云云要屬虛構。而
      被告二人與丁○○夙無恩怨，案發當日與之亦無口角爭執
      ，堪信被告二人本無傷害丁○○之直接故意，僅因其在爭
      執當時夾在被告二人與乙○○間始遭波及，是告訴人丁○○所受頭部傷害係遭被告二人出於不確定之傷害犯意所致
      ，應可認定。至於告訴人乙○○在警詢時指稱被告二人有
      打電話至其家中恐嚇「要殺掉我們全家」，惟丁○○於警
      詢及其二人於偵查中均未指訴曾遭電話恐嚇一事，又對通
      聯紀錄無法指出被告係以何支電話實施恐嚇，難認確有乙○○警詢所謂電話恐嚇之事，其指訴內容已有瑕疵。且告
      訴人乙○○於原審證稱其遭被告二人控制不准離開，坐在
      戊○○旁邊期間，被告二人不斷施以恐嚇，被告甲○○在
      其坐在該處之時，即恫赫稱「要給你死」，核與上開現場
      監視錄影光碟內容不符，且乙○○先行站起手指右側，並
      與被告戊○○拉扯，未見遭恐嚇脅迫畏怯之情。參諸證人
      己○○於原審審理時，就有無聽到被告說要讓你們全家死
      ，亦證稱「我不太記得」，與乙○○供稱己○○有聽聞被
      告恐嚇之情亦不相符。此外，告訴人就渠等指訴被告二人
      恐嚇、叫囂、毆打之時間、經過，於原審審理時均推稱忘
      記了，就被告戊○○有無要求乙○○一起祭拜其母，被告
      是否曾致贈奠儀、乙○○之電話號碼、己○○如何聯絡告
      知家中接獲恐嚇電話等情節，均以「沒有注意到這點」、
      「不記得了」、「我也不知道他的電話」等含混模糊之詞
      帶過，益見渠等指訴之內容非可盡信。
（三）綜上所述，被告甲○○、戊○○上開傷害犯行，固堪認定
      ，然告訴人所指訴有關本案之起因及衝突過程，與案發現
      場監視錄影光碟顯示之情形、診斷書所載傷勢及其餘卷證
      資料不符，難以遽信。被告二人辯稱渠等當天是去祭拜丁○○、乙○○姊弟之母親游侯雪，僅因此前聽聞游侯雪曾
      遭乙○○施暴，於抵達喪宅祭拜後未幾，以上情質問乙○○，並要求乙○○於其母游侯雪靈前下跪懺悔，此舉引起
      乙○○不悅，因此引發口角進而發生拉扯等肢體衝突，事
      出有因，並非無端前往鬧事等情，與現場錄影光碟顯示之
      內容較為相符，非不足採信，併此敘明。被告二人上開傷
      害犯行，事證明確，應予依法論科。
（四）核被告二人所為，均係犯刑法第二百七十七條第一項之傷
      害罪。被告二人就上開犯行，有犯意之聯絡及行為之分擔
      ，為共同正犯。被告二人對於告訴人丁○○本無傷害之直
      接故意，僅因其在爭執當時夾在被告二人與乙○○間始遭
      波及，是告訴人丁○○所受頭部傷害係遭被告二人出於不
      確定之傷害犯意所致，有如前述，公訴意旨認被告二人對
      於告訴人丁○○均係出於直接故意予以傷害，尚有未洽。
      被告二人以一傷害之行為，同時侵害乙○○、丁○○之個
      人法益，為想像競合犯，應依刑法第五十五條之規定從一
      重處斷。
（五）原審認被告二人所為共同傷害犯行，均事證明確，因予論
      罪科刑，固非無見，然查：(1)關於被告二人被訴恐嚇犯行
      ，尚乏確切之證據可資證明，應為無罪之諭知（另詳後述
      ），乃原判決認被告二人並有恐嚇告訴人乙○○、丁○○
      之行為，並認被告二人於恐嚇之危險行為後進而或同時實
      施傷害告訴人之實害行為，該等危險行為應為實害行為所
      吸收，不另論罪，自有未洽。(2)告訴人丁○○所受頭部傷
      害應係遭被告二人出於不確定之傷害犯意所致，原判決認
      被告二人對於告訴人丁○○均係出於直接故意予以傷害，
      即有可議。(3)按刑事審判旨實現在刑罰權分配的正義，法
      院對於有罪被告科刑，應符合罪行相當原則，使輕重得宜
      罰其當罪。關於刑之量定，為求個案裁判的妥當性，法律
      固賦予法院裁量權，但此項裁量權的行使，除應依刑法第
      五十七條規定，審酌行為人及其行為等一切情狀為整體評
      價，並應受比例原則與平等原則之拘束，使罪刑均衡，輕
      重得宜，以契合社會的法律感情。本案緣起於被告二人於
      事發當天前往祭拜告訴人丁○○、乙○○姊弟之母親游侯
      雪，僅因此前聽聞游侯雪曾遭乙○○施暴，於抵達喪宅祭
      拜後未幾，以上情質問乙○○，並要求乙○○於其母游侯
      雪靈前下跪懺悔，此舉引起乙○○不悅，因此引發口角進
      而發生拉扯等肢體衝突，原判決對於本案之起因未予明白
      認定，資為量刑之基礎，亦有未合。檢察官上訴意旨雖認
      被告二人迄今未與告訴人達成和解，而被告二人之犯行造
      成告訴人等身心受創，犯後猶矯飾卸詞，惡性重大，原判
      決量刑過輕云云，然本件告訴人指訴被告二人犯罪情節顯
      屬誇張，有如前述，且被告二人於本院行準備程序期日及
      審理期日均表現出相當之誠意，願以新台幣三十萬元賠償
      告訴人所受損害，並為告訴代理人所同意，有筆錄在卷可
      稽（詳本院卷七三、一四三頁），然終因告訴人無意接受
      被告之賠償，以致未能達成和解，自不得執此苛責被告二
      人，是檢察官之上訴，為無理由。被告二人上訴否認恐嚇
      犯行，並指摘原判決未審酌事件起因，遽而論處渠等各有
      期徒刑八月，量刑過重，依上(1)(3)所述，為有理由，且原
      判決復有上開(2)所述可議之處，亦屬無可維持，自應由本
      院將原判決撤銷改判之。
（六）爰審酌被告二人與告訴人間並無特別之親誼，乃被告戊○○僅因聽聞告訴人乙○○曾對其母施暴，竟不自量力，無
      端自恃長輩身分，於喪宅以傳聞之事情質問守喪中之乙○○，並要求乙○○於其母游侯雪靈前下跪懺悔，以致引發
      事端，被告甲○○不予勸阻，竟與之共同出手拉扯告訴人
      乙○○，使之受有傷害，並波及居中勸阻之告訴人丁○○
      ，為端正視聽，本不可輕恕，惟告訴人二人所受傷害尚非
      嚴重，且被告二人均坦承犯行，已有悔意，暨審酌被告二
      人之年齡、教育程度等一切情狀，爰分別量處如主文第二
      項所示之刑，及諭知易科罰金之折算標準，以示懲儆。
二、被訴恐嚇危害安全罪部分（無罪部分）：
（一）公訴意旨另以：被告甲○○、戊○○於九十七年九月四日
      下午六時許，於雲林縣斗六市○○里○○街四五號毆打乙○○、丁○○之際，另基於恐嚇之犯意聯絡，向乙○○、
      丁○○恫稱要殺掉你們全家，要讓你們死等語，致乙○○
      、丁○○心生畏懼，因認被告甲○○、戊○○二人就此部
      分另涉犯刑法第三百零五條恐嚇危害安全罪嫌云云。
（二）公訴意旨認被告二人涉犯刑法第三百零五條恐嚇危害安全
      罪嫌，無非係以告訴人乙○○、丁○○之指訴，並有監視
      器錄影光碟及監視錄影畫面翻拍照片十九張為其論據。惟
      被告二人均堅決否認上開犯行，均辯稱未曾出言恐嚇告訴
      人等語。
（三）按告訴人之告訴，係以使被告受刑事訴追為目的，是其陳
      述是否與事實相符，仍應調查其他證據以資審認，必須指
      訴無瑕疵可指，而就其他方面調查又與事實相符，始足採
      為判決之基礎。經查：依據前揭告訴人乙○○、丁○○二
      人警、偵訊及原審之供述，告訴人乙○○在警詢時雖指稱
      被告二人有打電話至其家中恐嚇「要殺掉我們全家」，惟
      丁○○於警詢及其二人於偵查中均未指訴曾遭電話恐嚇一
      事，且就卷附通聯紀錄亦無法指明被告二人究係以何支電
      話實施恐嚇，已難認確有如乙○○警詢中所指電話恐嚇之
      事，其指訴內容已有瑕疵。另告訴人乙○○於原審證稱其
      遭被告二人控制不准離開，坐在戊○○旁邊期間，被告二
      人不斷施以恐嚇，被告甲○○在其坐在該處之時，即恫赫
      稱「要給你死」，然依前揭原審及本院勘驗現場監視錄影
      光碟結果，其證述內容與現場監視錄影光碟內容不符，且
      依勘驗結果可見告訴人乙○○曾先行站立以手指右側，並
      與被告戊○○拉扯，未見有何遭受恐嚇脅迫後之畏怯情形
      。參諸證人己○○於原審審理時，就有無聽到被告說要讓
      你們全家死，亦證稱「我不太記得」，與乙○○供稱己○○有聽聞被告恐嚇之情亦不相符。此外，告訴人就渠等指
      訴被告二人恐嚇、叫囂、毆打之時間、經過，於原審審理
      時均推稱忘記了云云，難認告訴人此部分之指訴實在。另
      證人己○○於原審雖亦證稱：被告他們兩人一來就是要乙○○跪他，接下來就開始打了…他們一直叫囂，我不知道
      他們為何要打乙○○，他們一個打乙○○胸部，另外一個
      打丁○○的頭，他們一邊打一邊罵，說要給你們死，乙○○一開始坐在那裡的時候，他們就開始罵了，叫他跪下，
      站起來之後就開始打了，在打的時候有說要打給你死云云
      （原審卷第一八三至一八九頁）。然證人己○○為告訴人
      乙○○、丁○○之胞妹，因身份上之關係，立場上亦難免
      偏頗依附告訴人之說詞，且其證述情節與前揭場監視錄影
      光碟內容亦不相符，瑕疵明顯，不足以認定被告二人確有
      告訴人所指恐嚇犯行。
（四）綜上所述，本件被告二人之辯解非不足採信，告訴人乙○○、丁○○之指訴及證人己○○之證述，顯有瑕疵可指，
      難認與事實相符，公訴人所提證據之證明力尚未達於使本
      院確信此部分起訴之犯罪事實為真實程度，無從說服本院
      以形成被告此部分被訴犯行有罪之心證，被告二人此部分
      被訴恐嚇犯罪既均不能證明，自均應諭知無罪。
據上論結，應依刑事訴訟法第三百六十九條第一項前段、第三百
六十四條、第三百零一條第一項，刑法第二十八條、第二百七十
七條第一項、第五十五條、第四十一條第一項前段，刑法施行法
第一條之一，判決如主文。
本案經檢察官劉欽銘到庭執行職務。
中    華    民    國    98    年    8     月    19    日
                  刑事第六庭  審判長法  官  董武全
                                    法  官  曾文欣
                                    法  官  杭起鶴
以上正本證明與原本無異。
不得上訴。
                                    書記官  魏安里
中    華    民    國    98    年    8     月    21    日
附錄：本判決論罪科刑法條
中華民國刑法第277條第1項
傷害人之身體或健康者，處三年以下有期徒刑、拘役或一千元以
下罰金。


司法院資訊處製作；財團法人民間司法改革基金會備份。
